臺灣高等法院臺南分院刑事判決
上　訴　人
即　被　告　癸○○
選任辯護人　洪梅芬　律師
　　　　　　李季錦　律師
　　　　　　涂欣成　律師
上　訴　人
即　被　告　甲○○
選任辯護人　吳政遇　律師
上　訴　人
即　被　告　戊○○
指定辯護人　本院公設辯護人辛○○
上　訴　人
即　被　告　子○○
選任辯護人　趙培皓　律師(扶助律師)
　　　　　　李合法　律師(扶助律師)
上列上訴人即被告等因違反毒品危害防制條例案件，不服臺灣臺
南地方法院94年度訴字第1093號中華民國95年6月30日第一審判
決（起訴案號：臺灣臺南地方法院檢察署94年度偵字第7896號）
，提起上訴，判決後由最高法院第一次發回更審，本院判決如下
：
    主      文
原判決關於癸○○、甲○○、戊○○、子○○部分均撤銷。
【癸○○】共同連續販賣第一級毒品，累犯，處無期徒刑，褫奪
公權終身；販賣第一級毒品所得新臺幣肆拾壹萬元沒收之 (其中
販賣給丁○○伍仟元部分沒收之；其中販賣第一級毒品所得新臺
幣陸萬元與子○○、甲○○、丁○○連帶沒收之；其中販賣第一
級毒品所得新台幣拾壹萬元與己○○、甲○○、丁○○連帶沒收
之；其中販賣第一級毒品所得新台幣柒萬伍仟元與丙○○、甲○○、丁○○連帶沒收之；其中販賣第一級毒品所得新台幣拾壹萬
伍仟元與戊○○、甲○○、丁○○連帶沒收之；其餘販賣第一級
毒品所得新台幣肆萬伍仟元與甲○○、丁○○連帶沒收之），如
全部或一部不能沒收時，以其財產抵償之；扣案第一級毒品海洛
因參拾小包（毛重合計拾捌點參公克）沒收銷燬之，如附表所示
之物均沒收之。又共同連續販賣第二級毒品，累犯，處有期徒刑
拾貳年；販賣第二級毒品所得新臺幣肆拾萬伍仟元連帶沒收之（
其中販賣第二級毒品所得新台幣拾壹萬元與己○○、甲○○、丁○○連帶沒收之，其中販賣第二級毒品所得新台幣拾壹萬伍仟元
與戊○○、甲○○、丁○○連帶沒收之，其中販賣第二級毒品所
得新台幣柒萬伍仟元與丙○○、甲○○、丁○○連帶沒收之；其
餘販賣第二級毒品所得新台幣拾萬伍仟元與丁○○、甲○○連帶
沒收之），如全部或一部不能沒收時，以其財產抵償之；扣案第
二級毒品安非他命拾肆包（淨重合計貳貳點捌公克）沒收銷燬之
，附表所示之物均沒收之。應執行無期徒刑，褫奪公權終身；販
賣第一級及第二級毒品所得共新臺幣共捌拾壹萬伍仟元沒收之（
其中新台幣伍千元沒收之，其中新臺幣陸萬元與子○○、甲○○
、丁○○連帶沒收之，其中新台幣拾壹萬元與己○○、甲○○、
丁○○連帶沒收之，其中新台幣拾壹萬元與己○○、甲○○、丁○○連帶沒收之，其中新台幣柒萬伍仟元與丙○○、甲○○、丁○○連帶沒收之，其中新台幣柒萬伍仟元與丙○○、甲○○、丁○○連帶沒收之，其中新台幣拾壹萬伍仟元與甲○○、丁○○、
戊○○連帶沒收之，其中新台幣拾壹萬伍仟元與甲○○、丁○○
、戊○○連帶沒收之，其餘販賣所得新台幣拾伍萬元與丁○○、
甲○○連帶沒收之）如全部或一部不能沒收時，以其財產抵償之
；扣案第一級毒品海洛因參拾小包（毛重合計拾捌點參公克）、
第二級毒品安非他命拾肆包（淨重合計貳貳點捌公克）沒收銷燬
之，如附表所示之物均沒收之。
【甲○○】共同連續販賣第一級毒品，處有期徒刑柒年肆月；販
賣第一級毒品所得新臺幣肆拾萬伍仟元沒收之（其中新臺幣陸萬
元與癸○○、子○○、丁○○連帶沒收之，其中新台幣拾壹萬元
與癸○○、己○○、丁○○連帶沒收之，其中新台幣柒萬伍仟元
與癸○○、丙○○、丁○○連帶沒收之，其中新台幣拾壹萬伍仟
元與癸○○、丁○○、戊○○連帶沒收之；其餘新台幣肆萬伍仟
元與癸○○、丁○○連帶沒收之），如全部或一部不能沒收時，
以其財產抵償之；扣案第一級毒品海洛因參拾小包（毛重合計拾
捌點參公克）沒收銷燬之，如附表所示之物均沒收之。又共同連
續販賣第二級毒品，處有期徒刑柒年貳月；販賣第二級毒品所得
新臺幣肆拾萬伍仟元沒收之（其中新台幣柒萬伍仟元與癸○○、
丙○○、丁○○連帶沒收之；其中新台幣拾壹萬元與癸○○、己○○、丁○○連帶沒收之，其中新台幣拾壹萬伍仟元與戊○○、
甲○○、丁○○連帶沒收之；其餘新台幣拾萬伍仟元與癸○○、
丁○○連帶沒收之），如全部或一部不能沒收時，以其財產抵償
之；扣案第二級毒品安非他命拾肆包（淨重合計貳貳點捌公克）
沒收銷燬之，附表所示之物均沒收之。應執行有期徒刑拾肆年；
販賣第一級及第二級毒品所得共新台幣捌拾壹萬元沒收之（其中
新臺幣陸萬元應與子○○、癸○○、丁○○連帶沒收之，其中新
台幣柒萬伍仟元與癸○○、丙○○、丁○○連帶沒收之，其中新
台幣柒萬伍仟元與癸○○、丙○○、丁○○連帶沒收之，其中新
台幣拾壹萬元與癸○○、己○○、丁○○連帶沒收之，其中新台
幣拾壹萬元與癸○○、己○○、丁○○連帶沒收之，其中新台幣
拾壹萬伍仟元與癸○○、丁○○、戊○○連帶沒收之；其中新台
幣拾壹萬伍仟元與癸○○、丁○○、戊○○連帶沒收之；其餘新
台幣拾伍萬元與癸○○、丁○○、連帶沒收之），如全部或一部
不能沒收時，以其財產抵償之；扣案第一級毒品海洛因參拾小包
（毛重合計拾捌點參公克）、第二級毒品安非他命拾肆包（淨重
合計貳貳點捌公克）沒收銷燬之，如附表所示之物均沒收之。
【戊○○】共同連續販賣第一級毒品，累犯，處有期徒刑拾年；
販賣第一級毒品所得新台幣拾壹萬伍仟元與癸○○、丁○○、甲○○連帶沒收之；如全部或一部不能沒收時，以其財產抵償之；
扣案第一級毒品海洛因參拾小包（毛重合計拾捌點參公克）沒收
銷燬之，如附表所示之物均沒收之。又共同連續販賣第二級毒品
，累犯，處有期徒刑捌年；販賣第二級毒品所得新臺幣拾壹萬伍
仟元與癸○○、丁○○、甲○○連帶沒收之，如全部或一部不能
沒收時，以其財產抵償之；扣案第二級毒品安非他命拾肆包（淨
重合計貳貳點捌公克）沒收銷燬之，附表所示之物均沒收之。應
執行有期徒刑拾柒年陸月；販賣第一級及第二級毒品所得共新臺
幣貳拾參萬元與癸○○、丁○○、戊○○連帶沒收之，如全部或
一部不能沒收時，以其財產抵償之；扣案第一級毒品海洛因參拾
小包（毛重合計拾捌點參公克）、第二級毒品安非他命拾肆包（
淨重合計貳貳點捌公克）沒收銷燬之，如附表所示之物均沒收之
。
【子○○】共同連續販賣第一級毒品，累犯，處有期徒刑拾貳年
；販賣第一級毒品所得新臺幣陸萬元與癸○○、丁○○、甲○○
、戊○○連帶沒收之，如全部或一部不能沒收時，以其財產抵償
之；扣案第一級毒品海洛因參拾小包（毛重合計拾捌點參公克）
沒收銷燬之，如附表所示之物均沒收之。
    事      實
一、癸○○曾因肅清煙毒條例案件，經臺灣臺南地方法院以82年
    度訴字第1244號判處有期徒刑3年6月確定，於民國 (下同)8
    9年5月27日縮短刑期執行完畢；戊○○因竊盜案件，經臺灣
    臺南地方法院以88年度易字第381號判處有期徒刑1年，於89
    年5月19日縮短刑期執行完畢；子○○則因賭博、麻醉藥品
    管理條例案件，經臺灣嘉義地方法院分別判處有期徒刑6月
    、5年6月確定，定應執行刑為有期徒刑5年9月，於88年5月
    25日假釋出獄，嗣因撤銷假釋，執行殘刑1年8月6日，於91
    年7月31日縮短刑期執行完畢，均猶不知悔改。
二、癸○○與壬○○（綽號阿志，另經台灣台南地方法院審理中
    ，因逃亡現通緝中）、蔡炳森（綽號【阿西】，已死亡），
    共同基於意圖營利之概括犯意，自93年底起，陸續向庚○○
    (綽號JOE尚，業經本院95年上訴字第925號於96年1月29日就
    販賣第一級毒品部分判處有期徒刑八年六月、轉讓第一級毒
    品部分判處有期徒刑一年六月、轉讓第二級毒品部分判處有
    期徒刑一年，定應執行刑為有期徒刑十年六月，上訴中，尚
    未確定）及不詳姓名綽號「大頭」、「阿吉」等成年男子，
    購入第一級毒品海洛因及第二級毒品安非他命後，而在台南
    縣永康市○○路321號13樓之1租處，將販入之第一級毒品海
    洛因、第二級毒品安非他命以夾鏈袋或吸管各自分裝成小包
    裝。並自94年1月間起，再以每小包新台幣（下同）500元至
    1000元不等之價格，販賣第一級毒品海洛因及第二級毒品安
    非他命；期間於94年2、3月間以每小包1000元之價格，在台
    南縣永康市○○路附近，販賣第一級毒品海洛因予丁○○前
    後5次，並由蔡炳森紀錄販賣毒品總帳目，及代送毒品至約
    定地點交付予購買毒品之人。
三、自94年2月、3月或4月間起，丁○○（綽號阿美，本件業經
    臺灣臺南地方法院95年上訴860號就販賣第一級毒品罪，判
    處有期徒刑四年六月，就販賣第二級毒品部分判處有期徒刑
    三年二月，並定應執行刑為有期徒刑七年六月確定，94年3
    月底加入癸○○之販毒集團）、甲○○（綽號羅妹妹、妹仔
    ，94年2月起加入癸○○之販毒集團）、戊○○（綽號孝子
    ，94年3月底加入癸○○之販毒集團）、丙○○（綽號順仔
    ，另經臺灣臺南地方法院96年訴字第20號於96年6月28日就
    販賣第一級毒品部分判處有期徒刑九年二月，就販賣第二級
    毒品部分判處有期徒刑六年，現由本院上訴審審理中，94年
    4月7日起加入癸○○等人之販毒集團，詳事實五所載）、己○○（綽號明建，另經臺灣臺南地方法院96年訴字第20號於
    96年6月28日就販賣第一級毒品部分判處有期徒刑九年二月
    ，就販賣第二級毒品部分判處有期徒刑五年八月，現由本院
    上訴審審理中，94年4月間起加入癸○○等人之販毒集團）
    等人陸續加入癸○○與蔡炳森之上開販毒集團，仍以台南縣
    永康市○○路321號13樓之1租處為總部，癸○○並以每日提
    供數次毒品海洛因、安非他命免費施用，或提供部分零用金
    花用，供作丁○○、甲○○、戊○○、己○○、丙○○等人
    之報酬，而共同基於意圖營利之概括犯意聯絡，連續販賣第
    一級毒品海洛因及第二級毒品安非他命。其內部分工方式為
    ：癸○○負責購入毒品，且決定販出之對象及價額；蔡炳森
    紀錄販賣毒品總帳目，及代送毒品至約定地點交付欲購買之
    人；丁○○負責每日上午6時起至下午3時止，接聽號碼0000
    000000號等行動電話，與購毒者約定交易地點，並前往交付
    毒品，收取販賣毒品金額，再將販賣毒品所得之金額全數交
    予癸○○，並紀錄毒品交易帳目；甲○○則負責每日下午3
    時起至上午6時止，接聽電話號碼0000000000號等行動電話
    ，與購毒者約定交易地點、價金，並紀錄毒品交易帳目；戊○○負責接聽電話聯絡毒品交易事宜，代送毒品至約定地點
    ，並負責在上開租處1樓把風、己○○代送毒品至約定地點
    。前後渠等在台南縣永康市○○路352巷2號界揚超商、台南
    縣永康市○○○路砲兵學校對面的寶貝熊超商前，砲校門口
    ，將第一級毒品海洛因、第二級毒品安非他命出售予薛凱儀
    、【武雄】、【康丁】、【阿源】、【耀良（龍）】、【昭
    仔】、【鴨哥】、【韓松】、【黑仔】、【檳榔】、【俊興
    】等人。
四、嗣於94年4月7日上午11時20分許，經警持台灣台南地方法院
    法官核發之搜索票，前往該租處搜索，查獲(1)現場毒品海洛
    因1支（毛重0.4公克）並在丁○○身上扣得第一級毒品海洛
    因2包（毛重合計0.6公克）、第一級毒品海洛因16支（毛重
    合計6.8公克)、塑膠鏟子1支、塑膠吸管製鏟子1支；(2)在該
    租處大門右側房間內扣得第一級毒品海洛因2包 (毛重合計
    0.8 公克）、第二級毒品安非他命2包（毛重0.4公克）等物
    ；(3)在該租處大門左側房間內扣得第一級毒品海洛因1支（
    毛重0.4公克）、毒品買賣交易明細表1張、塑膠吸管製鏟子
    8支、分裝毒品塑膠吸管2包等物；(4)在該租處大門對向房間
    內扣得第一級毒品海洛因5包（毛重3.1公克）、第二級毒品
    安非他命1包（毛重0.9公克）、第二級毒品大麻煙2支、分
    裝夾鏈袋3包、塑膠吸管製鏟子3支等物，而查悉上情。
五、癸○○與蔡炳森，丁○○、甲○○、戊○○、己○○仍共同
    承繼前開販毒犯意，惟因台南縣永康市○○路321號13之1租
    屋處已遭員警於94年4月7日前往搜索查獲，其販毒集團遂搬
    遷至台南縣永康市○○○街47巷38號，繼續使用行動電話號
    碼0000000 000號為聯絡工具，連續販賣第一級毒品海洛因
    、第二級毒品安非他命，並仍以提供毒品施用為誘因，另吸
    引丙○○於94年4月7日及子○○於4月中旬（即10日）加入
    販毒集團運作，丙○○、子○○並負責接聽電話、把風及代
    送毒品至約定地點交付欲購買之人，前後渠等將第一級毒品
    海洛因、第二級毒品安非他命出售予周海龍、【韓雄】、【
    阿源】等多人。
六、嗣因台灣台南地方法院檢察署檢察官對行動電話號碼000000
    0000號執行通訊監察，查悉上情，而於94年4月22日上午9時
    50分許，在臺南縣永康市○○路352巷2號界揚超商前，當場
    查獲子○○與周海龍、陳建利正欲交易第一級毒品海洛因。
    另由員警持台灣台南地方法院法官核發之搜索票，於同日上
    午11時許，(1)在台南縣永康市○○街222號馬路旁，搜索癸○○駕駛之車牌號碼6817-FX號自用小客車，扣得第一級毒
    品海洛因3包（各毛重2公克、0.7公克、0.8公克，合計淨重
    2.31公克）、第二級毒品安非他命4包（各毛重6.1公克、1.
    5公克、1.6公克、1.2公克）、空夾鏈袋150個、摩托羅拉牌
    手機（含行動電話號碼0000000000號SIM卡）、(2)於同日上
    午11時15分許，在台南縣永康市○○○街47巷38號1、2樓，
    搜索扣得手寫記帳單3張、記帳簿3本、(3)於同年4月22日下
    午2時10分許，由員警持台灣台南地方法院檢察署檢察官核
    發之拘票，前往台南縣永康市○○○街47巷38號拘提丁○○
    、戊○○，並在丁○○身上扣得第一級毒品海洛因5支（毛
    重合計2.7公克，淨重0.33公克）、第二級毒品安非他命7包
    （毛重合計11.1公克）、裝置毒品用鐵盒1個、手機1支（含
    行動電話號碼0000000000號SIM卡）等物。
七、案經台灣台南地方法院檢察署檢察官指揮臺南市警察局偵查
    起訴。
    理      由
壹、程序方面：
一、被告癸○○辯護人主張，共同被告子○○、甲○○之警詢筆
    錄、共同被告戊○○第2次之警詢自白，非連續錄音，且筆
    錄記載供稱被告癸○○是販毒集團部分，與錄音帶不符，均
    無證據能力。被告子○○及其辯護人主張，共同被告甲○○
    之警詢筆錄，為審判外之陳述，亦無證據能力。本院認對於
    被告癸○○而言，共同被告子○○、甲○○、戊○○於警訊
    中之供述；對於被告子○○而言，共同被告甲○○於警訊中
    之供述，均係被告以外之人於審判外之陳述，並無刑事訴訟
    法第159條之1至之5之情形，依同法第159條第1項之規定，
    應無證據能力。
二、按刑事訴訟法第100條之1第1項固規定訊問被告，原則上應
    全程連續錄音；必要時，並應全程連續錄影；同條第2項亦
    規定「筆錄內所載之被告陳述與錄音或錄影之內容不符者，
    除有前項但書情形外，其不符之部分，不得作為證據」。其
    立法目的，在於擔保犯罪嫌疑人對於訊問之陳述，係出於自
    由意思，且筆錄所載內容與陳述相符。苟犯罪嫌疑人之自白
    ，係基於自由意思而非出於不正之方法，且其自由之陳述與
    事實相符，縱令訊問時未經全程連續錄音或錄影，致訊問程
    序稍嫌微疵，仍難謂其自白之筆錄，無證據能力（最高法院
    92年度臺上字第6119號、93年度臺上字第370號判決意旨參
    照）。依前開判決意旨之重點，係在闡明刑事訴訟法規定「
    被告自白」不得作為證據之情形有：(1)非出於自由意志；(2)
    錄音內容與筆錄內容不符時。因此，連續錄音，僅係擔保被
    告自白任意性的手段，至於機器設備，則難免發生故障情形
    ，當無僅以機器設備故障問題，即否定被告自白之證據能力
    。被告癸○○及其辯護人主張，共同被告子○○於94年4月
    22日偵查中之證述，不具任意性，無證據能力。被告子○○
    亦主張，其於警詢中之自白及94年4月22日偵查中之自白，
    不具任意性，均無證據能力。經查，被告子○○在警訊中之
    供述，此部分經原審勘驗子○○之警訊錄音帶，確實有與警
    訊筆錄記載不符之處（詳見勘驗筆錄），況本件係丁○○、
    戊○○認罪後復將筆錄提示給被告子○○，是被告子○○或
    恐受於該不正之方法而取得之警詢自白，為確實保障被告人
    權，此部分之自白，本院即不採為認定被告子○○犯罪之證
    據。至於被告子○○94年4月22日在偵訊中之供述，其錄音
    光碟雖無法開啟，然此部分係機械性問題；至偵訊筆錄任意
    性問題，本院審酌該供述證據作成時之情況，係在檢察官偵
    查所為，衡諸實務運作，檢察官實施刑事偵查程序，均能恪
    遵法定程序之要求，未有違法取供之情事，其可信性極高，
    是被告子○○於接受偵訊時之心理狀態，當無受到脅迫、利
    誘或欺詐等因素之情形，故被告子○○上開自白之證詞，既
    已依法具結，又非出於強暴、脅迫、利誘、詐欺、疲勞訊問
    、違法羈押或其他不正之方法，且與事實相符，本院認為依
    刑事訴訟法第156條第1項之規定得為證據，且具有證據能力
    ，自得引用為本件論罪之依據。
三、至證人薛凱儀於原審審理時具結證稱：「其中2、3次是被告
    丁○○交毒品給我，她說是慶哥交給我，我在戒治所遇到被
    告丁○○，被告丁○○說慶哥就是被告癸○○。」乃就其親
    自聽聞所陳述，關於【被告丁○○說慶哥就是被告癸○○】
    等語，探究其真意，係指不知慶哥之姓名，事後聽被告丁○○說其名為癸○○之意，此觀證人薛凱儀另證述：「（問：
    為何在偵查中表示是向被告癸○○購買2、3 次？）檢察官
    問我說去年1、2月時我向阿西拿過幾次毒品，我回答說2、3
    次，是因為我有欠阿西買毒品的錢，阿西說毒品是慶哥的，
    叫我買毒品不可以再欠錢，當時我還不知道慶哥就是被告癸○○。（問：阿西共向你說過幾次毒品是慶哥的？）共2次
    ，在電話中說的。」即明，是以上開證人薛凱儀乃就其等親
    自聽聞體驗所為之陳述，並無疑義，自非傳聞之詞，被告癸○○之辯護人主張該部分證詞，應屬傳聞，並無證據能力，
    亦非可取。
四、其餘具傳聞性質之相關證據資料，檢察官、被告等人及其辯
    護人均同意作為證據，均表示沒有爭執，且迄於言詞辯論終
    結前亦未聲明異議。本院審酌該證據資料作成時之情況，核
    無違法取證或其他瑕疵，且為證明本件犯罪事實所必要之重
    要關係事項，認為以之作為證據為適當，上開具傳聞性質之
    相關證據資料，自得作為證據。
貳、實體方面：
一、被告甲○○部分：
    被告甲○○於警詢、偵查及審理時已屢次坦承有販賣第一級
    毒品海洛因及第二級毒品安非他命犯行，而查被告甲○○所
    供有販賣第一級、第二級毒品之犯行，經核與證人周海龍、
    陳建利、薛凱儀之具結證述情節相符，又與卷附之非供述證
    據即通訊監察書、行動電話號碼00000000 00號監聽譯文互
    核吻合，並有如事實欄所載之毒品海洛因、安非他命、如附
    表所示之販賣毒品所用之物扣案可資佐證，堪認被告甲○○
    之自白與事實相符，自可採信。雖被告甲○○復於本院更一
    審審理中辯稱伊僅係幫助販賣第一級、第二級毒品而已云云
    ，但查被告甲○○負責接聽販毒之電話，顯有犯意之聯絡及
    行為之分擔，應係共同實行犯罪行為，而非幫助，因此被告
    甲○○所辯伊僅係幫助販賣第一級、第二級毒品云云，純係
    避重就輕之詞，不足採信，是被告甲○○有上開共同販賣第
    一級毒品海洛因及第二級毒品安非他命犯行，事證明確，犯
    行堪以認定，則其所辯係幫助販賣云云，純係避重就輕之詞
    ，尚難採信。
二、被告癸○○、子○○部分：
    被告癸○○否認販賣第一級毒品海洛因及第二級毒品安非他
    命犯行，辯稱：我沒有叫他們去賣，我自己也沒有在賣毒品
    云云。被告子○○亦否認有販賣第一級毒品海洛因犯行（按
    子○○被訴販賣第二級毒品經原審判決無罪部分，未據檢察
    官上訴，業已確定)，並辯稱：4月19日癸○○邀我去看台南
    縣永康市○○○街47巷38號的房子，說要裝冷氣，20日、21
    日我去工作，22日我去搬鐵櫃，癸○○不在，剛好周海龍打
    電話來，我跟他說我是來作客的事實，這方面可以調監聽錄
    音帶出來查閱，周海龍什麼也沒有說清楚，就說他人在界陽
    超商，我就過去找他們了，警察就查獲我們，但並沒有在我
    們查獲任何東西，不能證明我們有販賣云云。惟查，
  (一)【被告癸○○係本案販毒集團之主謀】，據已判決確定之共
    同被告丁○○於偵查中(1)具結證稱：「（問：你為什麼要加
    入癸○○的販毒集團的？）因為癸○○是我哥哥的朋友，我
    哥哥介紹我們認識的。（問：你賣毒品，毒品你向癸○○拿
    的價錢如何？你賣的價錢如何？）我向癸○○拿的毒品賣的
    錢全部都歸癸○○，我沒有從中獲利。（問：你為何要幫他
    賣？）因為我有吸毒，我每天都施用毒品，由他供我毒品。
    （問：癸○○都如何交毒品給你？）有些是人家要向我買時
    再向癸○○拿，有些是他先放在我們這裡，我們賣完，再把
    錢交給他。（問：戊○○也是都跟你一樣販賣毒品？）他也
    是跟我一樣，但他兼把風，他賣的錢也是一樣都要交給癸○○。」等語（見偵卷94年4月23日訊問筆錄）。(2)並供稱：
    「我自94年4月份起開始販售毒品。毒品內容有安非他命及
    海洛因。幫他接通電話，送所販售的毒品給買主，並代為收
    取販售毒品的代價，然後將所收取的金錢交給癸○○。毒品
    的價格是癸○○決定的。癸○○會免費提供我所要施用的毒
    品海洛因給我。（相約交易的地點）在永康市○○路352巷2
    號界揚超商前，永康市○○○路砲兵學校對面的寶貝熊超商
    前，砲校門口。」、「也知道所販售交付的物品是安非他命
    或海洛因」等情（見偵卷94年4月23日偵訊筆錄）。(3)及供
    稱：「（問：何時參加販毒集團？）94年3、4月份，我與妹
    仔是負責聽電話，妹仔就是甲○○，0000000000這隻號碼接
    聽，另外還有一隻電話就是中華路被警察搜索後就沒有使用
    ，那隻電話我沒有幫忙接聽過，我知道那隻電話是因為我在
    今年2月時向癸○○買海洛因，約5次，金額每次約1000元，
    1包約1、2次份量，他就叫我幫他接電話、送毒品，收到的
    錢交給他，海洛因都是他拿給我們，是癸○○叫羅妹妹在分
    裝，如何分裝我不清楚，癸○○規定我從早上6點到下午3點
    接聽電話，這段時間我人必須要在復華8街裏面，下午3點到
    凌晨是甲○○負責接電話，但我們在忙時就別人接電話，固
    定把風的人是戊○○，還有一位【順仔】 (即丙○○)在負
    責把風，己○○應該是沒有負責把風，子○○是被抓來幾天
    才剛來，我不清楚他來做什麼，己○○因為向癸○○要毒品
    ，所以有時候癸○○會叫他送毒品給別人，癸○○交給我多
    少毒品我就記在單子上，收多少錢再轉交給他，【公共支出
    】是指拿來買便當。（問：編號5帳冊是指？【提示】）100
    0×3表示癸○○放1000數量海洛因在我這邊，「糖半錢」是
    指安非他命半錢在我這邊，【零售500阿華】是指有賣出去
    500元，【總計】是指我要交給癸○○多少錢，除公共支出
    外其他都要交給癸○○，我是得到毒品吸食，毒癮發作就可
    以向他要，但有限制一天只能吸食3、4次，我要幫他工作才
    能得到毒品吸食，因為我如果自己向他買要自己付錢，我們
    寫的帳單都要交給癸○○看，編號l、2是甲○○寫，編號3
    、4是【阿西】寫給癸○○，編號6是【阿西】寫給【阿志】
    （即壬○○），我不知道【阿志】名字，我只跟癸○○接觸
    ，編號7不知道是誰寫，編號8是我寫的，但是在寫賣玉事情
    ，不是寫賣毒品，其他人幫癸○○工作有無得到錢我不清楚
    。（癸○○毒品來源？）庚○○，之後也向綽號【阿吉】的
    人買。」等語（見偵卷94年6月28日訊問筆錄）。及(4)供稱
    ：「（問：是否可提供庚○○等人資料，以便我們追查上游
    ？）庚○○目前住台南縣永康市○○路832號3樓之1，公寓
    名稱叫【東方小雅】，是以陳雅鳳或甲○○名義承租我不清
    楚，似乎租2間，他還有販賣毒品，他的小弟叫【文山】（
    即林文山，業經本院95年度上訴字第925號就販賣第一級毒
    品部分判處有期徒刑八年在案，尚未確定）電話0000000000
    ，【阿志】是癸○○之前合夥人，他住永康市○○街186號
    、店名【亂髮砌】，他現在也還在販毒，【阿志】電話0000
    000000、0000000000，癸○○被抓後甲○○就是幫【阿志】
    販毒，【阿志】毒品也是向庚○○買的，我是透過朋友知道
    這些事情。（問：妳與甲○○都是幫癸○○接聽0000000000
    電話號碼？）是的，我們2人都是接聽這枝號碼，沒有其他
    人叫【妹仔】。」等語（見94年7月6日訊問筆錄）。及於原
    審審理時之具結證述：「（問：於何時、何地認識癸○○？
    ）94年2月認識的。（問：因何認識？）因朋友介紹向他買
    海洛因認識的。（問：前後共向被告癸○○買了幾次海洛因
    ？）5次，時間於94年2、3月。（問：每次購買之價額？）
    1000元左右。（問：購買地點？）第1次是在台南縣永康市
    ○○路，但詳細地點我不知道，在中華大道附近。（問：是
    否有幫被告癸○○販賣毒品？）我有受僱於被告癸○○。（
    問：何時受僱於被告癸○○？）約94年3月底。( 問：販賣
    海洛因之方式？）我是負責聽電話，有時幫被告癸○○將毒
    品送出去，之前本來是用另外1枝電話，但後來於4月7日有
    出事後，就改用我的電話0000000000。(問：0000000000這
    支電話是否只有妳負責接聽？）我與被告甲○○均有負責接
    聽，若我們2人均不在，則被告戊○○、被告子○○、被告
    癸○○等人均會去接聽，主要是連絡毒品交易。（問：被告
    癸○○有無販賣安非他命？）有，「糖」是指安非他命，但
    大部分安非他命均是【阿志】或被告癸○○在負責，或經由
    我的口去幫他們接洽。我並不是要推託販賣二級毒品部分，
    我只是負責接聽電話，但實際交付毒品的人不是我，所以我
    才認為我沒有共同販賣安非他命。（問：受僱被告癸○○販
    賣海洛因、安非他命時間為何？）去年3月底，3月3日我出
    事後，我就很少回家，大部分都住在被告癸○○那裡，且我
    沒有錢施用毒品，我也有欠被告癸○○一筆款項，所以被告
    癸○○就跟我說叫我幫他聽電話，不用還錢，若我毒癮發作
    時，他可以免費給我毒品施用，1天只有4次的量，我一、二
    級毒品均有施用，均是被告癸○○提供給我的。（問：幫被
    告癸○○販賣之人，除妳之外，尚有何人？）被告甲○○、
    被告戊○○，被告子○○是到台南縣永康市○○○街47巷38
    號時才過去的。（問：他們加入時間為何？）我去那邊時，
    被告甲○○、被告戊○○就在那裡了。（問：被告甲○○負
    責何事?）接聽電話，有時送毒品，4月7日之前連絡毒品交
    易的電話是被告癸○○提供的，4月7日之後被告癸○○才叫
    他們打我的電話來連絡毒品交易之事，當時我負責早上6點
    到下午3點，被告甲○○是下午3點至隔天的早上6點。（問
    ：除了接聽電話外，有無幫忙記帳？）帳有部分均有【阿志
    】及蔡炳森在記，我只有幫他們記過1次帳而已，被告甲○○應該有幫他們記過1次帳。（問：被告甲○○綽號？）【
    羅妹妹】或【妹仔】。（問：幫被告癸○○販毒至何時？）
    被查獲時即4月22日。(問：被告戊○○負責何事？）接聽電
    話、送毒品、把風。（問：被告戊○○是否為被告癸○○合
    夥人？）不是，他是受僱於被告癸○○，他可以免費施用毒
    品，就我所知他沒有其他的薪資。（問：妳有無曾親眼見過
    被告戊○○接電話或送毒品？）有，有人打電話過來是他接
    的，他向蔡炳森拿毒品，再接著去送毒品，回來後將錢交給
    蔡炳森或被告癸○○。（問：被告子○○負責何事？）他大
    約是在查獲前1、2個星期加入的，他負責的業務與被告戊○○相同。（問：有無親眼見過被告子○○接電話或送毒品？
    ）出事那天就是被告子○○自己接的電話，我也有看過被告
    子○○接電話後，去送毒品，回來後再將錢交給蔡炳森或被
    告癸○○。（問：被告子○○是否為被告癸○○之合夥人？
    ）不是，他受僱於被告癸○○，代價應該是被告癸○○可免
    費提供毒品供他施用。（問：妳幫被告癸○○販賣期間，是
    否大部分均住於台南縣永康市○○路321號13樓-1、台南縣
    永康市○○○街47巷38號？）是的，該二址我均居住過，被
    告戊○○大部分也都住那邊，被告子○○偶爾住那邊，被告
    甲○○只有幫忙接聽電話才會過去那邊，其餘時間均未居住
    該處，被告癸○○也是住在該址（問：知否被告癸○○毒品
    之來源？）他有時向庚○○購買海洛因，向【阿吉】購買海
    洛因及安非他命，向【大頭】買海洛因。（問：補充理由書
    通訊監察譯文第一頁是跟【耀良】連絡何事？）1000元的海
    洛因。（問：補充理由書通訊監察譯文第一頁是與【昭仔】
    是連絡何事？)新台幣800元的海洛因，他實際上是要買1000
    元，但是都說只有800元。(問：補充理由書通訊監察譯文第
    一頁倒數第2行是與何人連絡何事？)這通電話應該不是我接
    的，但看起來應該是連絡安非他命的事。（問：補充理由書
    通訊監察譯文第一頁是與【黑仔】連絡何事？）安非他命的
    交易。（問：補充理由書通訊監察譯文第4頁第2格，是否有
    人打電話找被告癸○○？）這通電話應該是被告癸○○拿我
    的電話打給【阿志】。應該是連絡安非他命，他是問【阿志
    】那裡的東西有多少，他要湊一湊給綽號【檳榔】的男子，
    這通電話應該是被告甲○○接的，被告癸○○叫被告甲○○
    轉給【阿志】聽。（問：補充理由書通訊監察譯文第4頁倒
    數第2格是否被告癸○○與妳的通話？）是的，被告癸○○
    打電話給我的，當時是問我身上有無錢，他向我拿錢作何事
    我不清楚，有可能是毒品交易的錢尚在我這裡，還未交給被
    告癸○○，所以他就問我身上有沒有錢。（問：補充理由書
    通訊監察譯文第4頁最後1格，接聽電話的【羅妹妹】是否指
    被告甲○○？）是的。（問：補充理由書通訊監察譯文第5
    頁第1格是否妳與【鴨哥】的談話？）是的，這通是【鴨哥
    】打電話要找被告癸○○拿海洛因，約在砲校那裡見面，被
    告癸○○找人去砲校那裡帶他來復華8街這裡交易，當天毒
    品交易多少我不清楚，因為【鴨哥】都是直接找被告癸○○
    交易。（問：補充理由書通訊監察譯文第5頁第2格與【韓松
    】的連絡內容？）該通電話是我聽的，本來【韓松】是要找
    被告癸○○，因為被告癸○○不在，所以由我直接與他連絡
    毒品海洛因的交易，他買500元，當天是我本人去交毒品；
    【韓松】有時找被告癸○○，有時找我，【鴨哥】也是一樣
    的情形，若毒癮發作時，就會直接找我。（問：補充理由書
    通訊監察譯文第4頁是倒數第4行，這通電話是否妳與【妹仔
    】的談話？）是的，【妹仔】是指被告甲○○。當天我要出
    去，因為當時輪到被告甲○○聽電話，所以我就打電話叫被
    告甲○○來聽電話。（問：譯文中孝智要當兵是指何人？）
    我的意思是若被告甲○○不過來，則復華8街就都沒有人聽
    電話，因為當時被告戊○○要去參加一天的兵役召集。（問
    ：譯文中有2個500，1個1000要交給他是指何物？）海洛因
    ，因為蔡炳森要出去時交給我的，我們交班時要將東西交出
    去。（問：94年度偵5235號第35頁通訊監察譯文中【米姊】
    指何人？指我，應該是指【美姊】，不是【米姊】。（問：
    94年度偵5235號第35頁通訊監察譯文【武雄】這通電話何人
    接聽的？）七點多應該是被告甲○○的時間，應該是被告甲○○轉給被告戊○○，但當時我在旁邊，因為被告戊○○將
    這個東西送出去我有印象。（問：與【武雄】連絡者確實為
    被告戊○○？）是的，當時我人在現場。被告戊○○連絡完
    這通電話，也是戊○○將毒品交給【武雄】（問：妳們於通
    訊譯文中「軟、硬、糖」各指何意？）「硬」及「糖」是指
    安非他命，「軟」是海洛因。（問：94年度偵5235號第35頁
    至39頁該帳冊是否於復華8街扣到的？）是的，第33頁是指
    交易海洛因，這些原先是蔡炳森用手記的，再由【阿志】以
    電腦打出來的。第34頁是我寫的，這就是我幫他們手記的那
    一次，當天蔡炳森不在，他們就叫我幫他們記，他們叫我記
    糖半錢，我就直接這樣子記，但何意我不知道，孝智500是
    指欠500。第35頁很像是蔡炳森的字跡。第35、36頁是同一
    個人寫的，是蔡炳森的字跡。第37、38頁是被告甲○○寫的
    。（問：既然負責接聽電話時間是早上6點至下午3點，但通
    聯時間也有下午7點、9點，為何如此？)因為我人住在那裡
    ，所以我若有時間我就會幫忙聽，如我負責接聽時間，若我
    沒有空，別人會幫我接聽電話。（問：妳與被告甲○○責任
    是否相同？）是的，若我們己經知道對方是何人，就會直接
    在電話中談毒品交易。（問：妳有無親眼見過被告子○○有
    接聽販毒之行動電話？）有，我曾經有拜託被告子○○幫我
    送毒品。（問：有無議價之決定權？）我們會問老闆，若老
    闆不在時，有時我們會推託，或依照之前的經驗來決定。（
    問：老闆是否會交付販賣安非他命在妳們身上？）有時會，
    但機率不高，曾經有過。（問：方才表示被告子○○有去送
    毒品，是送至何處？）台南縣永康市○○路352巷2號「界揚
    超商」，何人買的我忘記了。（問：薛凱儀有無向被告癸○○購買過毒品？）有，在中華大道時即台南縣永康市○○路
    321號13樓-1，買海洛因，買過2次，1次1000元，薛凱儀打
    電話上來，我接的，就將毒品送到樓下對面巷子裡。」等語
    （見原審95年5月17日審理筆錄）。(5)綜上共同被告丁○○
    歷次之結證以觀，丁○○之陳述之過程不僅具體，且翔實，
    又能與卷附之非供述證據互核一致，足證其證述係照實陳述
    ，情節屬實，並非虛假。何況共同被告丁○○亦因前開供述
    ，自共涉犯販賣第一級毒品海洛因及第二級毒品安非他命之
    重罪，其與被告癸○○、子○○復無嫌隙，亦無誣陷其餘共
    犯之動機，益可證前開供證情節與事實相符，而堪採信。
  (二)【被告癸○○係本案販賣毒品之出資者】，據共同被告甲○○於原審審理中具結證稱：「（問：妳與被告癸○○就買賣
    毒品部分作何約定？）我幫忙接聽電話，電話號碼我忘記了
    ，因為有好幾枝，電話內容大部分是他們若要找被告癸○○
    ，我就將電話交給被告癸○○，他們若要買海洛因，我就會
    跟蔡炳森說有人要買海洛因，對象是誰，價格多少，蔡炳森
    就會送毒品出去。（問：接電話是否你與被告丁○○分班制
    ？）不是分班制，是誰有空誰就接聽電話，因為我沒有住在
    那裡，若我有到那裡吸用毒品，就接聽電話。（問：有無幫
    忙記帳？）蔡炳森忙時，就會由他唸而我記帳。（問：販毒
    是何人負責？）蔡炳森。（問：為何拿毒品者是被告癸○○
    ？）因為出資者是被告癸○○，所以他有權決定要將毒品拿
    給誰。（問：被告戊○○、被告子○○在集團中負責何事？
    ）我只有在台南縣永康市○○○街47巷38號見過他們2人，至
    於他們作何事我不清楚。（問：自何時幫被告癸○○販賣毒
    品？販賣幾級毒品及每日販毒數量？）我是自2、3月幫忙販
    賣毒品，地點是在台南縣永康市○○路321號13樓-1，販賣
    一級毒品部分，每日約販賣10幾個人，但金額我不知道，都
    是蔡炳森自己去送貨，蔡炳森收回來的錢交給何人我不知道
    ，因為我沒有看見過；販賣地點轉為台南縣永康市○○○街
    47巷38號後，我就很少去過該地，只有在藥癮發作時才去幫
    忙接聽電話，台南縣永康市○○○街47巷38號負責送貨者也
    是蔡炳森，因為蔡炳森每日都會將毒品放在自己的身上，我
    只見過蔡炳森去送過毒品，其餘人我沒有見過，我是直至【
    小雅】打電話給我，我才知道被告癸○○他們出事了。（問
    ：販賣毒品時，在記帳或結帳時，何人在拆帳？）在拆帳及
    對帳時蔡炳森、被告癸○○均在。」（見原審95年6月22日
    審理筆錄）。綜合共同被告甲○○上開結證以觀，其陳述之
    內容均與卷附之非供述證據互核一致，足證其證述情節屬實
    。參酌共同被告甲○○直至該次原審審訊始解除其心防，於
    其餘被告及其家屬均暫至法庭外等候，方願意吐實陳述，益
    見其前開供證之過程與事實相符，堪可採信。
  (三)共同被告戊○○於偵查中具結證稱：「（你何時加入癸○○
    的販毒集團？）去年3月底時加入的。」（見偵卷94年4月23
    日偵訊筆錄）及於原審審理時具結證稱；「（問：去台南縣
    永康市○○○街47巷38號有無幫忙接聽電話？)有，接【阿美
    】的電話。（問：共幫忙接過幾次電話？）忘記了。（問：
    連絡何事？）他們找阿美，我猜想應該是買毒品，阿美不方
    便時，我會幫她送。（問：你幫阿美送過何毒品？）海洛因
    （送過幾次？）忘記了。（問：有無於送毒品時，順便收錢
    回來？)有，有收錢回來。(問：收多少？)有500，也有1000
    ，2者次數均差不多，但詳細次數我忘記了。(問：收錢回來
    時交給何人？）阿美。（問：方才有承認有幫忙送海洛因，
    並收取價金予被告丁○○，是否承認販賣第一級毒品？）是
    的，我承認有販賣第一級毒品。（問：為何要販賣第一級毒
    品？）我是無意的，因為【阿美】不方便，所以我才幫她送
    幾次。我也是希望這樣子送毒品可以要求換取毒品來吸用，
    【阿美】給我的是安非他命，每送1次我就會向【阿美】要1
    次安非他命，1次安非他命可吸用1至2天，換成市價約1000
    至1500元。（問：是否認識周海龍？）認識。（問：有無送
    毒品予周海龍？）有的。(問：是否為4月21日？）是的，我
    送給他那次，價金是1000元。（問：周海龍的電話是否你留
    給他的0000000000？）是的，因為周海龍可以打那枝電話來
    買毒品。(問：4月22日周海龍打該枝電話來時，為何由被告
    子○○來接電話？）因為當時我在睡覺，被告子○○來時我
    也不知道。（問：0000000000是否為藥腳買毒品之連絡電話
    ？）是的。」等語（見原審95年6月1日審理筆錄）。綜合共
    同被告戊○○上開供證，其陳述有參與販毒之過程均與卷附
    之非供述證據及證人周海龍、陳建利證述情節互核相符，足
    證其證述情節屬實，亦可證被告子○○亦有參與販賣第一級
    毒品之犯行。
  (四)證人周海龍於偵訊中具結證稱：「戊○○就說他有辦法拿到
    毒品，他沒有說毒品是誰的，我當天晚上我跟陳建利在打電
    腦他身上有800元，我就騎車載他到復華8街北屋社區去，只
    有我一人進去，陳建利在外面等，我進去時戊○○在裏面，
    我沒有事先打電話連絡，改稱陳建利是交給我1000元，但說
    留200元打電腦，我告訴戊○○說留200元要打電腦，他也很
    爽快說拿1000元毒品給我，但又拿200元給我，我不知道毒
    品幾公克，也不知道價值1000元或800元，之後我與陳建利
    到網咖打電腦，在裏面施打毒品，我們1人各施打1次，一般
    800元毒品只能施打2次，而且施打數量不會太多，戊○○叫
    我不要直接衝過去找他，他說好像有警察注意，他就告訴一
    個電話號碼，但號碼忘記了，就跟我在警局所說一樣，隔天
    一早8、9點我打電話向戊○○先欠錢買毒品，總共買500元
    ，因為我陳建利跟他是同屆同學，接電話的人總共有3位，
    第1位是女生，我說要找【孝子】，她就叫我等一下，之後
    【孝子】來接電話，我就跟他說要賣（應為「買」）毒品，
    約在哪裏見面時電話斷訊，我又撥打電話，結果是子○○接
    電話，他跟我約在界揚超商見面，我跟子○○認識，想說可
    以跟他用欠錢方式買毒品，他開過來，我上車，告訴他身上
    沒有錢，他可能認為我沒錢沒有帶毒品過來，我私下跟他要
    毒品，他說這不是他東西，他就說待會兒再打電話告訴我，
    我跟陳建利先去買針筒就被警察抓。」、「（總共向戊○○
    買幾次毒品？）就這二次，我拿1000元向他買毒品時，他找
    我200元時有說毒品不是他買的，下次不能這樣，我與陳建
    利是鄰居，我們2人都合資買毒品。」等語（見偵卷94年5月
    24 日偵訊筆錄）。及於審理時證稱：「（問：94年4月21日
    晚上8、9點陳建利拿新台幣1000元給你，要你去買毒品，你
    是用何方式去聯絡毒品交易？）打電話給被告戊○○。（問
    ：如何知道被告戊○○有在賣毒品？）我有一個很好的朋友
    【阿龍】（潘國龍），【孝子】是與我同一國中，我以前就
    認識被告戊○○，我是自潘國龍處得知被告戊○○有門路可
    以拿到毒品。（問：當天如何與被告戊○○聯絡毒品交易之
    事？）方才我記錯了，我事先沒有跟被告戊○○聯絡，我是
    直接到北屋的髮廊找被告戊○○，地點是潘國龍跟我說的，
    我跟被告戊○○說可否拿些「軟的」給我，我表示我要拿10
    00元，當時裡面有幾個人，被告戊○○進去後，我忘記是他
    叫何人將毒品拿給我，我1000元是拿給被告戊○○，因為我
    身上只有1000元，我就跟被告戊○○說希望能借200元給我
    ，被告戊○○就又退還200元給我。(問：被告戊○○當日有
    無留電話給你，叫你要買毒品之前先電話聯絡？）有，他有
    留一枝電話給我，但是是否有告訴我說是要買毒品用的我不
    記得。（問：隔日，是否有按被告戊○○所留之電話，打電
    話給被告戊○○要毒品？）有，但那次是要賒賬的方式來買
    毒品，那是在界揚超商被查獲那次。（問：那次打電話過去
    ，電話中你要找何人？）孝子。（問：有無印象與被告戊○○通過電話？）我印象中有與被告戊○○講過電話，但不知
    道為何是被告子○○來接。」等語（見原審95年4月20日審
    理筆錄）。其前開證述之內容，與卷附之非供述證據及證人
    陳建利證述之內容互核一致，可證其上開證述屬實。
  (五)證人陳建利偵訊時具結證稱：「4月21日當天晚上8、9點我
    拿1000元給他，讓他買毒品，我與他都輪流出錢，他先打電
    話，他跟對方說什麼我不清楚，約在北屋附近髮廊交易，我
    沒有看到是誰出來交毒品給周海龍，周海龍是進店內，我站
    在店外，買一包800元毒品，他還我200元，我們到網咖施用
    ，當天就把那包毒品施完，隔天早上8、9點周海龍又打電話
    要跟對方買500元毒品，但他身上沒有錢，我覺得奇怪還是
    與他一起去，他打給「子○○」，我之前不認識子○○，是
    到警察局才認識，子○○開車過來界揚超商，我站在店外，
    周海龍進去找他談，他出來後要載我到西藥房，我問他有沒
    有拿到毒品，他叫我等一下再問他，他說毒癮發作，我們到
    西藥房不到一分鐘警察就進來。」等語（見94年5月24日偵
    訊筆錄）等語。其前開證述之內容，與卷附之非供述證據及
    證人周海龍證述之內容互核一致，可證其上開證述屬實。
  (六)證人於薛凱儀於原審審理時具結證稱：「我是向【阿西】買
    毒品，其中2、3次是被告丁○○交毒品給我，她說是【慶哥
    】交給我的，後來我在戒治所遇到被告丁○○，被告丁○○
    說【慶哥】就是被告癸○○，所以偵查中我才說向被告癸○○購買毒品。（問：妳向【阿西】共買幾次毒品？）不記得
    了，但我知道其中2、3次是被告丁○○送給我的。（問：為
    何在偵查中表示是向被告癸○○購買2、3次？）檢察官問我
    說去年1、2月時我向【阿西】拿過幾次毒品，我回答說2、3
    次，是因為我有欠【阿西】買毒品的錢，【阿西】說毒品是
    【慶哥】的，叫我買毒品不可以再欠錢，當時我還不知道【
    慶哥】就是被告癸○○。（問：【阿西】共向你說過幾次毒
    品是【慶哥】的？）共2次，在電話中說的。(問：被告丁○○交二次毒品時間為何？）94年1、2月時。(2次共買多少錢
    ？）2次均新台幣1,000元。（問：妳與被告丁○○那2、3次
    毒品交易，均如何連絡？）我打電話給【阿西】，再來被告
    丁○○出來交貨，但電話號碼幾號我忘記了。」等語明確。
    （見原審95年6月1日審理筆錄）其證述之內容核與共同被告
    丁○○前開結證內容互核一致，可證其前開供證情節與事實
    相符，而堪採信。
  (七)參酌被告子○○於偵查中供稱：『周海龍電話中說要買1包
    500元的海洛因，癸○○剛好吸毒不方便接電話，伊也知道
    對方打丁○○電話是要買毒品，癸○○就叫伊約他到附近界
    揚超商了解一下，周海龍向丁○○買第2次，第1次是戊○○
    與他接洽』，此與共同被告被告丁○○、戊○○、證人周海
    、陳建利等人於前開審理過程證述之內容互核相符。及0000
    00000094年4月22日通訊譯文，內載有：『「（9時40分49秒
    ）喂，你好，我是【孝子】的朋友」、「你那位啦? 」、「
    我【龍仔】」、「【龍仔】，【台龍】? 」、「對，我昨天
    有過去那」、「你稍等一下」等內容，接著換一名男子來接
    ：「（孝）喂」、「（龍）孝子喔」、「（孝）對，要幹什
    麼」、「（龍）要處理甜的」、「（孝）多少」、「（龍）
    處理500就好了」、「（孝）你在那邊? 」、「（龍）我看
    ．．．」、「（孝）界揚超商好不好? 」等內容，其後電話
    斷訊，換另一名男子來接：「（少）你好」、「（龍）喂」
    、「（少）你好」、「（龍）你好，我找孝子」、「（少）
    孝子，在躲條子」、「（龍）他在躲條子喔? 」、「（少）
    喂，你直接說」、「（龍）喂」、「（少）喂，你直接說」
    、「（龍）你是少剛嗎? 」、「（少）對，你是【海龍仔】
    ? 」、「（龍）對」、「（少）好，你說」、「（龍）是
    你的話，我跟你說，跟你欠個500，好不好」、「我是剛來
    這作客的」．．．「（龍）那你能不能幫我弄? 」、「（少
    ）你說怎樣啦? 」、「（龍）我有欠人500啦」、「（少）
    好啦，就處理欠人部分」』附卷足參。綜合被告子○○上開
    供述，其陳述有參與販毒之過程均與卷附之非供述證據及證
    人周海龍、陳建利證述情節互核相符，足證其供述情節屬實
    ，是被告子○○所辯，顯不足採。
  (八)此外，復有通訊監察書、行動電話號碼0000000000號監聽譯
    文附卷，如事實欄所載之毒品海洛因、安非他命、如附表所
    示之販賣毒品所用之物扣案可資佐證，故被告癸○○、子○○二人空言否認犯行，顯係圖卸之詞，均不足採信。
  (九)至共同被告戊○○於原審中就關於有無幫被告癸○○販賣乙
    節證稱：「（問：於偵查中表示你有送10次毒品，是否屬實
    ？）是的，我是送10次，但不是幫被告癸○○送的，是幫【
    阿美】送的，有收新台幣500元，也有收新台幣1,000元，二
    者次數差不多。」云云。經核明顯與共同被告丁○○、甲○○前開供證情節、證人周海龍證述之內容及卷附之非供述證
    據即通訊監察書、行動電話監聽譯文不符，足認應係事後迴
    護被告癸○○、子○○2人之詞，尚不得採為有利於被告癸○○、子○○有利之認定。
  (十)另被告癸○○於本院前審聲請傳喚證人郭權澤、顏武祥證明
    被告癸○○案發當時月入頗豐，不須冒被判處死刑、無期徒
    刑之巨大風險，挺而走險靠販毒賺錢云云。惟查，被告癸○○縱另有豐厚收入，與其是否涉有販賣第一、二級毒品犯行
    ，並無必然關聯，此如同主張世上富人均不會犯罪道理一般
    。本院認本案事證已臻明確，被告癸○○此部分之聲請，經
    核無調查之必要。
　(十一)又被告癸○○、戊○○、子○○等人於本院審理中雖再聲請
  　傳喚共同被告丁○○充當證人交互詰問云云，但查共同被告
    丁○○業經原審於95年5月17日充當證人交互詰問甚詳在卷
    (見原審卷三第7頁至33頁)，共同被告丁○○就本案共同販
    賣第一級、第二級毒品之犯行亦經判決確定在案，本院審酌
    丁○○既已於原審審理時充當證人實施交互詰問，證人丁○○亦就本案販毒集團之過程證述甚詳，經核亦與事實相符，
    是本院更一審認不另再傳訊丁○○到庭重新交互詰問之必要
    。
  (十二)又被告癸○○之選任辯護人洪律師於本院審理中請求調蔡炳
    森之口卡供乙○○指認是否為蔡炳森向他承租之人。但查本
    件被告癸○○等人有在乙○○所有之房屋內共同販賣第一級
    、第二級毒品之犯行，業經共同被告丁○○等人證述甚詳在
    卷已如上述，因此房屋係何人承租仍不影響本件被告癸○○
    有販賣第一級、第二級毒品之犯行，又證人乙○○於本院審
    理中亦當庭指稱並非在庭之癸○○所承租在卷，是本院認無
    庸再調蔡炳森之口卡供乙○○指認是否係蔡炳森冒姓陳之人
    所承租等情之必要。
  (十三)又被告癸○○之選任辯護人洪律師於本院審理中再請求對被
    告癸○○與丁○○能測謊云云。但查被告丁○○於偵查、原
    審審理中已供述甚詳在卷，而測謊結果仍無法做為判決之唯
    一依據，況測謊是否真能達到準確之結果，屢有爭議，是本
    院認依供述及非供述之證據調查比測謊更能達到真正之目的
    ，是本院認無庸再對癸○○及丁○○測謊之必要，亦此明
    。
  (十四)又被告癸○○之選任辯護人洪律師於本院審理中再請求勘驗
    丁○○九十四年四月二十二日警訊筆錄云云。但查共同被告
    丁○○於偵查中、原審及本院前審均對於本件販賣第一級毒
    品、第二級毒品之過程交待相當清楚，本院經核丁○○之供
    詞與扣案之非供述證據及事實相符，而被告癸○○係本件販
    毒集團之主要人物之一等情，亦據上開證人等證述甚詳在卷
    ，況丁○○於偵查、原審及本院前審所供已足供本件斷案之
    認定，因此本院對於丁○○九十四年四月二十二日之警訊筆
    錄無庸再勘驗之必要。
  (十五)又被告癸○○之選任辯護人洪律師於本院審理中再請求對共
    同被告甲○○充當證人交互詰問云云，但查被告甲○○已於
    原審95年5月17日充當證人實施交互詰問甚詳在卷，而被告
    甲○○亦於本院更一審審理時當庭表示「伊已於原審交互詰
    問證述甚詳在卷，拒絕再重新於本院更一審做第二次交互詰
    問」，本院審酌被告甲○○既已於原審實施交互詰問，其證
    述亦已明確，爰依共同被告甲○○之意思，亦認無庸再重新
    對其做第二次交互詰問之必要（見原審卷三第9頁至第37頁)
    。
三、被告戊○○本院審理時固坦承有共同販賣第一級毒品海洛因
    情事，然否認有販賣二級毒品安非他命犯行，辯稱：渠所接
    洽之購毒對象並無購買安非他命者云云。惟查，
  (一)由共同被告甲○○、丁○○前揭具結證言可知：渠2人分別
    於94年2、3月間加入販毒集團（甲○○在94年2、3月間、丁○○在94年3月底)直到4月22日被查獲時為止，2人負責聽電
    話及記帳，丁○○負責早上6點到下午3點，甲○○則是下午
    3點至隔天的早上6點，若渠2人不在，則戊○○、子○○、
    癸○○等人會去接聽，主要是連絡毒品交易，可換取毒品施
    用，幫癸○○販賣之人，除丁○○外，尚有甲○○、戊○○
    ，子○○。戊○○負責接聽電話、送毒品、把風；丁○○曾
    親眼見過戊○○接電話或送毒品且向蔡炳森拿毒品，再接著
    去送毒品，回來後將錢交給蔡炳森或癸○○，子○○約是在
    查獲前1、2個星期加入的，負責的業務與戊○○相同；丁○○也有親眼見過子○○接電話，也有看過子○○接電話後，
    去台南縣永康市○○路352巷2號「界揚超商」送毒品，回來
    後再將錢交給蔡炳森或癸○○。丁○○有幫癸○○將毒品送
    去給薛凱儀，也曾賣毒品海洛因給【康丁】、【阿源】、【
    耀良（龍）】、【昭仔】、【鴨哥】、【韓松】等人，曾賣
    安非他命給【黑仔】、【檳榔】、【武雄】等人，通訊譯文
    中「硬」及「糖」是指安非他命，「軟」是海洛因，每天約
    可交易毒品金額約新台幣一萬多元，交易毒品種類有海洛因
    和安非他命毒品，每次都是1小包1小包在交易等情屬實，共
    同被告丁○○、甲○○二人供證之過程不僅具體，且翔實，
    又能與卷附之非供述證據互核一致，足認其證詞屬實。況丁○○、甲○○二人亦因前開供述，致共同涉犯販賣第一級毒
    品海洛因及第二級毒品安非他命之重罪，其與被告戊○○亦
    無嫌隙，亦無誣陷其餘共犯之動機，可證丁○○、甲○○二
    人前開證言與事實相符，堪可憑採。
  (二)證人周海龍於偵訊中具結證稱：「戊○○就說他有辦法拿到
    毒品，他沒有說毒品是誰的，我當天晚上我跟陳建利在打電
    腦他身上有800元，我就騎車載他到復華8街北屋社區去，只
    有我一人進去，陳建利在外面等，我進去時戊○○在裏面，
    我沒有事先打電話連絡，改稱陳建利是交給我1000元，但說
    留200元打電腦，我告訴戊○○說留200元要打電腦，他也很
    爽快說拿1000元毒品給我，但又拿200元給我，我不知道毒
    品幾公克，也不知道價值1000元或800元，之後我與陳建利
    到網咖打電腦，在裏面施打毒品，我們一人各施打一次，一
    般800元毒品只能施打二次，而且施打數量不會太多，戊○○叫我不要直接衝過去找他，他說好像有警察注意，他就告
    訴一個電話號碼，但號碼忘記了，就跟我在警局所說一樣，
    隔天一早8、9點我打電話向戊○○先欠錢買毒品，總共買50
    0元，因為我陳建利跟他是同屆同學，接電話的人總共有3位
    ，第一位是女生，我說要找【孝子】，她就叫我等一下，之
    後【孝子】來接電話，我就跟他說要賣（應為「買」）毒品
    ，約在哪裏見面時電話斷訊，我又撥打電話，結果是子○○
    接電話，他跟我約在界揚超商見面，我跟子○○認識，想說
    可以跟他用欠錢方式買毒品，他開過來，我上車，告訴他身
    上沒有錢，他可能認為我沒錢沒有帶毒品過來，我私下跟他
    要毒品，他說這不是他東西，他就說待會兒再打電話告訴我
    ，我跟陳建利先去買針筒就被警察抓。」、「（總共向戊○○買幾次毒品？）就這2次，我拿1000元向他買毒品時，他
    找我200元時有說毒品不是他買的，下次不能這樣，我與陳
    建利是鄰居，我們2人都合資買毒品。」等語（見偵卷94年5
    月24日偵訊筆錄）。及於審理時證稱：「（問：94年4月21
    日晚上8、9點陳建利拿新台幣1000元給你，要你去買毒品，
    你是用何方式去聯絡毒品交易？）打電話給被告戊○○。（
    問：如何知道被告戊○○有在賣毒品？）我有一個很好的朋
    友【阿龍】（潘國龍），【孝子】是與我同一國中，我以前
    就認識被告戊○○，我是自潘國龍處得知被告戊○○有門路
    可以拿到毒品。（問：當天如何與被告戊○○聯絡毒品交易
    之事？）方才我記錯了，我事先沒有跟被告戊○○聯絡，我
    是直接到北屋的髮廊找被告戊○○，地點是潘國龍跟我說的
    ，我跟被告戊○○說可否拿些「軟的」給我，我表示我要拿
    1000元，當時裡面有幾個人，被告戊○○進去後，我忘記是
    他叫何人將毒品拿給我，我1000元是拿給被告戊○○，因為
    我身上只有1000元，我就跟被告戊○○說希望能借200元給
    我，被告戊○○就又退還200元給我。（問：被告戊○○當
    日有無留電話給你，叫你要買毒品之前先電話聯絡？）有，
    他有留一枝電話給我，但是是否有告訴我說是要買毒品用的
    我不記得。（問：隔日，是否有按被告戊○○所留之電話，
    打電話給被告戊○○要毒品？）有，但那次是要賒賬的方式
    來買毒品，那是在界揚超商被查獲那次。（問：那次打電話
    過去，電話中你要找何人？）【孝子】。（問：有無印象與
    被告戊○○通過電話？）我印象中有與被告戊○○講過電話
    ，但不知道為何是被告子○○來接。」等語（見原審95年4
    月20日審理筆錄）。其前開供述之內容，與卷附之非供述證
    據及證人陳建利證述之內容互核一致，足證其上開證述屬實
    。
  (三)證人陳建利偵訊時具結證稱：「4月21日當天晚上8、9點我
    拿1000元給他，讓他買毒品，我與他都輪流出錢，他先打電
    話，他跟對方說什麼我不清楚，約在北屋附近髮廊交易，我
    沒有看到是誰出來交毒品給周海龍，周海龍是進店內，我站
    在店外，買一包800元毒品，他還我200元，我們到網咖施用
    ，當天就把那包毒品施完，隔天早上8、9點周海龍又打電話
    要跟對方買500元毒品，但他身上沒有錢，我覺得奇怪還是
    與他一起去，他打給「子○○」，我之前不認識子○○，是
    到警察局才認識，子○○開車過來界揚超商，我站在店外，
    周海龍進去找他談，他出來後要載我到西藥房，我問他有沒
    有拿到毒品，他叫我等一下再問他，他說毒癮發作，我們到
    西藥房不到1分鐘警察就進來。」等語（見94年5月24日偵訊
    筆錄）等語。其前開證述之內容，與卷附之非供述證據及證
    人周海龍證述之內容互核一致，可證其上開證述屬實。
  (四)共同被告子○○於偵查中具結證稱：「（問：癸○○、丁○○從何時起販賣毒品？）4月中旬時我知道他們2人、【妹仔
    】、【奧迪】、【明建】等人有在販賣毒品，主要是是癸○○、丁○○、妹仔3人在販賣，他們各有1隻電話與購買的人
    連絡，我沒有親眼看到他們在外面交易，但有聽到他們接電
    話約與別人交易，價錢是以客人需要數量而定，有500、100
    0、好幾千元，【奧迪】介紹的人統由他出面交貨，或者約
    到公司交貨，或者約到附近交貨，周海龍不是我介紹，當時
    戊○○在睡覺叫不醒，我只有幫忙這1次連絡毒品事情，我
    沒有看過癸○○親自出去交貨，曾聽過他有約別人出去談毒
    品交易的事情，我不知道他毒品上游是誰，丁○○經常自已
    出去交貨，他們毒品是一起向誰買我不清楚，但我知道是一
    起向誰買的，【阿西】、【阿志】我3天前就沒有看到，他
    們在中華路住處，那地方是癸○○租的，他們本來就住在那
    邊，因為有被警察搜索過就換到復華8街。戊○○是幫忙送
    毒品，癸○○、丁○○叫他，他就會過去，專門到外面送毒
    品是丁○○、戊○○，兼職是【奧迪】、【明建】，【妹仔
    】是代理丁○○，周海龍向丁○○買第2次，第1次是戊○○
    與他接洽，我確定只幫忙運送這1次毒品。」等語屬實（見
    94年4月22日偵訊筆錄）。其供述之內容均與卷附之非供述
    證據即通訊監察譯文及證人周海龍前開證述之內容互核一致
    ，亦可證其上開陳述屬實，堪可採信。
  (五)參酌被告戊○○於警詢中供承：『警方昨（22）日查獲7小
    包安非他命其實是公司準備販售給他人的貨品，統一由丁○○保管。我們在電話中因害怕警方查緝，所以都稱海洛因叫
    「軟仔」、「查某」、「鹹仔」、「溼的」（台語發音），
    安非他命則是「硬仔」、「糖仔」、「查埔」、「乾的」。
    價錢部分「1」是代表1000元的數量，「2」則是2000元，依
    此類推。另還有送毒品安非他命半錢到開元路開元陸橋下給
    1名綽號【武雄】之男子並向他收取2000元。』（詳見前開
    警詢筆錄），並有綽號【武雄】之男子與被告戊○○通話譯
    文附卷足參（於94年4月20日19時58分從0000000000號電話
    接到綽號【武雄】之男子以0000000000來電找【孝子】買半
    腳之毒品），且被告戊○○於本院審理時亦坦承確實有送毒
    品給武雄之事實無誤，更可證共同被告丁○○前揭具結證詞
    確與事實相符，堪可憑採。
  (六)此外，復有通訊監察書、行動電話號碼0000000000號監聽譯
    文附卷，如事實欄所載之毒品海洛因、安非他命、如附表所
    示之販賣毒品所用之物扣案可資佐證，故被告告戊○○空言
    否認無共同販賣第二級毒品安非安非他命部分，並不足採。
四、綜上，被告癸○○、甲○○、戊○○、子○○等人共犯販賣
    第一級毒品海洛因犯行，及被告癸○○、甲○○、戊○○共
    犯販賣第二級毒品安非他命，均堪認定。
五、按被告癸○○等人行為後，刑法已於94年2月2日修正公布，
    並於95年7月1日生效施行。而刑法第2條第1項修正為「行為
    後法律有變更者，適用行為時之法律。但行為後之法律有利
    於行為人者，適用最有利於行為人之法律。」，採「從舊從
    輕」之原則，與修正前刑法第2條採「從新從輕」之原則不
    同。又比較時應就罪刑有關之共犯、未遂犯、想像競合犯、
    牽連犯、連續犯、結合犯，以及累犯加重、自首減輕暨其他
    法定加減原因（如身分加減）與加減例比等一切情形，綜其
    全部罪刑之結果而為比較。有最高法院95年第8次刑事庭會
    議決議可參。
  (一)刑法第56條連續犯之規定，業已修正公布刪除，則被告等之
    犯行，因行為後新法業已刪除連續犯之規定，此刪除雖非犯
    罪構成要件之變更，但顯已影響行為人刑罰之法律效果，自
    屬法律有變更。依修正後之刑法既已刪除連續犯之規定，則
    所犯之罪，應依數罪併罰之規定分論併罰。比較新舊法之規
    定，自以適用行為時之法律即舊法論以連續犯，對被告較有
    利。依本案全部法定加減原因比較結果，以適用舊法較有利
    於被告，自應依修正前刑法連續犯之規定，並一併適用之。
  (二)刑法第51條第5款已修正數罪併罰定其應執行：「宣告多數
    有期徒刑者，於各刑中之最長期以上，各刑合併之刑期以下
    ，定其刑期。但不得逾30年」，與舊法規定之數罪併罰定其
    應執行者：「宣告多數有期徒刑者，於各刑中之最長期以上
    ，各刑合併之刑期以下，定其刑期。但不得逾20年」之規定
    有所不同，此為影響行為人刑罰之法律效果，是被告行為後
    法律已有所變更，經比較新舊法之結果，自以舊法規定之定
    應執行刑之上限為20年對行為人較為有利，應依刑法第2條
    第1項前段之規定，適用被告行為時之舊法，定其應執行之
    刑。
  (三)第64條第2項由原先之「死刑減輕者，為無期徒刑或為15年
    以下12年以上有期徒刑」，修正為「死刑減輕者，為無期徒
    刑」。第65條第2項由原先之「無期徒刑減輕者，為7年以上
    有期徒刑」，修正為「無期徒刑減輕者，為20年以下15年以
    上有期徒刑」。被告等人所犯販賣第一級毒品罪，其法定刑
    死刑或無期徒刑部分，若依法減輕其刑之後之科刑範圍而言
    ，則以修正前第64條第2項、第65條第2項之規定有利於被告
    等人。
  (四)查被告行為時修正施行前刑法第二十八條乃規定：「二人以
    上共同實施犯罪之行為者，皆為正犯」，而修正施行後同條
    文僅將「實施」修正為「實行」，考之修正條文立法理由說
    明，其主要目的係在排除僅參與犯罪之「陰謀」或「預備」
    階段者成立共同正犯之可能，就此而言，修正施行後刑法第
    二十八條之規定已較修正前之規定限縮共同正犯成立之範圍
    ，然本件被告所為之犯行，非屬陰謀、預備共同正犯，適用
    新舊法之結果，修正後之規定並非較有利於正犯，因此，依
    刑法第二條第一項前段之規定，仍應適用修正前刑法第二十
    八之規定。
  (五)又被告癸○○、戊○○、子○○均係於5年以內再故意犯本
    件有期徒刑以上之罪，其等行為後，修正施行後刑法第四十
 　 七條則規定「受徒刑之執行完畢，或一部之執行而赦免後，
    五年以內故意再犯有期徒刑以上之罪者，為累犯，加重本刑
    至二分之一」，與修正施行前累犯之要件相較之下，排除犯
    罪行為人出於過失再犯，僅限定於「故意再犯」始構成之者
    ，雖此修正並非犯罪構成要件或刑罰之變更，但因被告犯行
    是否需論以累犯，顯已影響行為人刑罰加重與否之法律效果
    ，自屬法律有變更，然因被告等乃出於故意再犯本件有期徒
    刑以上之罪，不論修正施行前、後之法條適用結果均不分軒
    輊，故依修正後刑法第二條第一項前段之規定依修正施行前
    第四十七規定即舊法論以累犯。
  (六)綜上所述，被告等所涉之連續犯、定其應執行刑、死刑及無
    期徒刑減輕、共犯、累犯等，綜其全部罪刑之結果而為比較
    ，均一併適用修正前刑法之規定。
六、按海洛因、安非他命物稀價昂，取得不易，且政府查緝甚嚴
    ，苟非有利可圖，當不願甘冒法律制裁之風險，而予販賣；
    又按販賣海洛因、安非他命乃違法行為，非可公然為之，亦
    無公定價格，容易分裝並增減份量，而每次買賣之價量，輒
    因買賣雙方關係之深淺、資力、需求量及對行情之認知、來
    源是否充裕、查緝是否嚴緊、購買者被查獲時供出購買對象
    之風險評估等因素，而異其標準，非可一概而論，而販賣毒
    品之利得，除被告坦承犯行或價量俱臻明確外，委難察得實
    情，販賣之人從價差或量差中牟利之方式雖異，其意圖營利
    之販賣行為則同一，職是之故，即使未經查得實際販賣之利
    得，但除非別有事證，足認係按同一價量委買或轉售，確未
    牟利外，尚難執此遽認非法販賣之證據有所未足，而諉無營
    利之意思，或阻卻販賣犯行之追訴（最高法院87年台上字第
    3164號判決參照）。核被告癸○○、甲○○、戊○○等所為
    ，係犯毒品危害防制條例第4條第1項之販賣第一級毒品罪及
    同條第2項之販賣第二級毒品罪，被告子○○所為，係犯毒
    品危害防制條例第4條第1項之販賣第一級毒品罪。被告癸○○、甲○○、戊○○、蔡炳森 (本件行為已死亡)及丁○○
    （上開共同犯行已判決確定）、己○○、丙○○就上開販賣
    海洛因、安非他命犯行間 (依事實欄所載分別加入販毒之時
    間記算)，及被告子○○與癸○○、丁○○、甲○○、戊○○間就販賣第一級毒品海洛因間有犯意聯絡及行為分擔，應
    論共同正犯。被告甲○○及其辯護人辯護意旨稱：被告甲○○應屬幫助犯，惟由共同被告丁○○於原審審理具結證述：
    「（問：販賣海洛因之方式？）我是負責聽電話，有時幫被
    告癸○○將毒品送出去，之前本來是用另外1支電話，但後
    來於4月7日有出事後，就改用我的電話0000000000。（問：
    0000000000 這支電話是否只有妳負責接聽？）我與被告甲○○均有負責接聽，若我們2人均不在，則被告戊○○、被
    告子○○、被告癸○○等人均會去接聽，主要是連絡毒品交
    易。」等語，及被告甲○○接聽電話自陳係為吸毒才幫忙接
    聽電話乙節觀之，顯見被告甲○○接聽電話，係基於為賺取
    毒品供己施用之利益而參與該行為，自足認係基於共同販賣
    第一級及第二級毒品之犯意而為之，雖被告甲○○未參與交
    付毒品之構成要件，惟揆之最高法院27年上字第1333號判例
    意旨，被告甲○○就被告癸○○等人販賣毒品海洛因、安非
    他命與證人薛凱儀、【武雄】等人，彼此間有犯意之聯絡及
    行為之分擔，自為共同正犯，故此部分辯護意旨，尚無可採
    。被告等人販賣前後持有第一、二級毒品海洛因之低度行為
    ，應為販賣之高度行為所吸收，均不另論罪。又被告癸○○
    、甲○○、戊○○等人先後多次販賣海洛因、安非他命之行
    為，及被告子○○先後多次販賣海洛因之行為，均時間緊接
    ，方法相同，所犯係犯罪構成要件相同之罪名，顯係出於概
    括犯意為之，均為連續犯，應依修正前連續犯之規定各論以
    一罪，除法定刑為死刑、無期徒刑部分不得加重外，其餘加
    重其刑。另被告癸○○、戊○○、子○○均有事實欄所載之
    前科，有台灣高等法院被告全國前案紀錄表在卷可按，其三
    人於5年之內再犯
    本件有期徒刑以上之罪，均為累犯，除法定刑為死刑、無期
    徒刑部分不得加重外，其餘加重其刑，並依法遞加重之。被
    告癸○○、甲○○、戊○○所犯連續販賣海洛因、安非他命
    之犯行，犯意各別、構成要件不同，應分論併罰。
七、最高法院96台上字第3247號於96年6月21日發回意旨略以：
　　依卷附電話監聽譯文顯示，有「能不能先給你四百五十元…
  　…買『筆』跟『水』？」（見第五二三五號偵查卷第三十頁
    ），並有同時稱「軟的」、「硬的」、「糖」等毒品暗語情
    形（見第一審卷第二宗第一九八頁），是否有同時販賣二種
    毒品之情形云云。
    【但查】：附卷所示之通訊譯文中「軟、硬、糖」之名詞，
    其中之「硬」及「糖」是指安非他命，「軟」是海洛因等情
    ，已據共同被告丁○○於原審證述在卷（見原審95年5月17
    日審理筆錄），雖監聽譯文內有出現「…買『筆』跟『水
 　　』？」（見第五二三五號偵查卷第三十頁），並有同時稱
    「軟的」、「硬的」、「糖」等毒品暗語情形，但亦有僅
     出現買「糖」（安非他命）或僅出現買「軟」 (海洛因)等
     暗語出現，因此雖有人同時買「糖」（安非他命）及「軟
     」 (海洛因)之毒品，但仍有僅買「糖」（安非他命）或僅
     買「軟」 (海洛因)之毒品（見原審卷二第197頁至201頁)
     ，是本院認被告癸○○、甲○○、戊○○所販賣之海洛因
     、安非他命之犯行，犯意各別，仍應分論併罰。至其餘發
     回意旨部分已分別於本件判決書內改正或明。
八、原審（即第一審法院）就被告癸○○、甲○○、戊○○、子
    ○○等四人予以論罪科刑，固非無見。但查：(一)被告癸○○
    係自94年1月間起，以每小包新台幣（下同）500元至1000元
    不等之價格，販賣第一級毒品海洛因及第二級毒品安非他命
    ，原審未予認定，並記載於犯罪事實欄，尚有不當。(二)刑法
    56 條、第51條第5款、64條第2項、第65條第2項、第47條、
    第28條之規定均已修正施行，原審就此部分未及比較適用，
    亦有未洽。(三)按毒品危害防制條例第19條第1項固規定：「
    犯第4條至第9條、第12條、第13條或第14條第1項、第2項之
    罪者，其供犯罪所用或因犯罪所得之財物，均沒收之，如全
    部或一部不能沒收時，追徵其價額或以其財產抵償之。」但
    共同正犯之犯罪所得為現款時，因係合併計算，且於全部或
    一部不能沒收時，以其財產抵償之，為避免執行時發生重複
    沒收、抵償之情形，故共同正犯之間係採連帶沒收主義，於
    裁判時僅諭知連帶沒收，不得就全體共同正犯之總所得，對
    各該共同正犯分別重複諭知沒收，故原判決就本件犯罪所得
    之總金額，未對各共同正犯諭知連帶沒收，亦有未洽。(四)至
    於被告子○○部分，核其所犯乃毒品危害防制條例第4條第1
    項之罪，法定本刑為死刑或無期徒刑，刑度經先加再減後，
    其量刑應在12年至15年之間，原判決竟諭處子○○有期徒刑
    17 年，顯有違誤之處。(五)本件扣案之海洛因分別為：「（
    毛重）０．四；０．六；六．八；０．八；０．四；三．一
    ；二．０；０．七；０．八；二．七公克」，原審事實亦同
　　此記載（見原判決第五頁、第六頁），合計當為毛重十八點
  　三公克；但原審主文中卻諭知「扣案第一級毒品海洛因參拾
    小包（毛重合計拾伍點貳公克）沒收銷燬之」，原審理由亦
　　同此說明，亦有未洽。(六)原審事實認定被告癸○○之販賣毒
  　品集團尚有丙○○、己○○（見原判決第四頁），理由內則
    未見將該二人列為共同正犯予以說明；事實欄記載癸○○係
　　向庚○○購買毒品，出售予薛凱儀、「武雄」等人（見原判
  　決第五頁），理由內竟說明庚○○、薛凱儀、「武雄」等人
    與癸○○等人就販賣毒品行為有犯意聯絡及行為分擔，應論
    以共同正犯（見原判決第二十九頁第六行、第七行、第八行
    ），均有判決理由矛盾之違誤。(七)勘驗應製作筆錄，記載實
    施之年、月、日及時間、處所並其他必要之事項，且應命依
    法在場之人簽名、蓋章或按指印，此觀刑事訴訟法第四十二
    條第一項及第四項規定甚明，立法用意係因勘驗乃法定調查
    證據方法之一種，其程序必須適法、公正、確實，故應以筆
    錄之型式，記載有關事項，並命相關人員簽認，以杜爭議，
    並為證明。倘未製作勘驗筆錄，並記載上揭事項及命相關人
　　員簽名、蓋章或按指印，所踐行之勘驗程序即非適法。原審
  　法院就被告癸○○等五人之警詢錄音帶加以勘驗聽取內容，
    製作錄音譯文（見原審卷第二宗第九十三至一一三頁），卻
    未製作勘驗筆錄，記載實施之年、月、日及時間、處所，且
    無任何在場人員之簽名、蓋章或指印，所踐行之勘驗程序並
    不合法，亦有未洽。(八)被告子○○參與犯罪時間為九十四年
    四月十日，迄至同年月二十二日遭警查獲，原審未於事實欄
    內記明，理由欄內亦未說明，逕予就子○○部分依「22日」
　　為計算販賣第一級毒品之日數單位，亦有未洽（見原審判決
  　第三十二頁第十七行）。(九)供販賣毒品所用或因販賣毒品所
    得之財物，依毒品危害防制條例第十九條第一項規定，均應
　　沒收之，如全部或一部不能沒收時，追徵其價額或以其財產
  　抵償之，乃刑法第三十八條第一項第二款、第三款及第三項
    職權沒收主義之特別規定，係採義務沒收主義，用以澈底杜
    絕行為人貪取暴利之誘因、工具與結果。故因販賣毒品罪所
    取得之一切對價，自不能與一般正常之營利事業僅計算其營
    利所得之情形，相提並論，不問其原屬供販賣所用之成本或
    因此所得之利潤，亦不以當場扣押者為限，本此特別規定，
    應概予沒收，始符對毒害國民身心健康行徑，嚴加懲戒之立
    法意旨。原原審判決參採丁○○所供每天交易毒品金額約一
    萬多元，及戊○○所言每天至少可淨賺一萬元各等語，而以
    販賣海洛因與安非他命各可「獲利五千元」，作為計算應予
    沒收犯罪所得之基礎（見原判決第三十二頁），似僅以獲取
    之淨利部分作為宣告沒收之財物，要與立法趣旨不符，有適
    用法則不當之違法。(十)原審就被告甲○○、戊○○、子○○
    、己○○、丙○○等人之分別加入被告癸○○之販毒集團之
    時間未詳細記載及就計算販毒所得亦有誤，亦有未洽。被告
    甲○○上訴指摘原判決量刑過重，被告戊○○否認部分犯罪
    ，被告癸○○、子○○亦否認犯行，並以上開情詞指摘原判
    決不當，固均無理由，但原判決既有上開可議之處，即屬無
    可維持，應由本院將被告癸○○、甲○○、戊○○、子○○
    部分予以撤銷改判。本院審酌被告癸○○身體健全，竟不思
    正途謀生，而循非法販毒圖利，犯罪之動機不良；其僅為圖
    得一己之私利，無視於國家防制毒品危害之禁令，竟多次販
    賣毒品予他人，戕害他人之身心發展，足以使購買施用者導
    致精神障礙、性格異常，甚至造成生命危險之生理成癮性及
    心理依賴性，戕害國民身心健康，惡性非輕、且從集團之人
    員分工之綿密可知其販賣毒品次數、數量甚多，其行為危害
    社會甚為嚴重，況其竟以丁○○、甲○○、戊○○、子○○
    、己○○、丙○○等人身陷毒癮無法自拔之情況下，以毒品
    為誘因，促渠等加入販毒集團，以為其販毒之手足，及其犯
    罪後仍飾詞狡辯，態度惡劣等一切情狀，對被告癸○○量處
    如主文第2項所示之刑及定其應執行刑，以示懲儆。又被告
    癸○○既經本院判處無期徒刑，爰併依刑法第37條第1項規
    定宣告褫奪公權終身。另本院審酌被告甲○○於審理時已坦
    認全部犯行，及因其證述，協助疑點釐清、戊○○固坦承販
    賣第一級毒品海洛因之犯行，惟仍否認係共同正犯及否認有
    販賣第二級毒品情事，及被告子○○空言否認犯行，然考量
    其加入集團之時間甚晚，販賣次數不多，參酌被告甲○○、
    戊○○、子○○等人因身陷毒癮無法自拔，販毒所得悉繳交
    被告癸○○，僅能換取毒品海洛因止癮，其犯行與坊間販毒
    者有別，然販賣第一級毒品罪之法定最低刑為無期徒刑，而
    被告等上揭犯罪情狀相較於法定最低刑度，本院認縱量以最
    低之刑，仍有法重情輕之情，該3人就販賣第一級毒品部分
    ，爰均依刑法第59條之規定，酌減其刑，併依刑法第71條第
    1項規定，均先加後減之。並分別對被告甲○○、戊○○、
    子○○分別量處如主文第3、4、5項所示之刑及對被告甲○○、戊○○部分定其應執行刑。
九、扣案之白色粉末30小包經檢驗結果係第一級毒品海洛因（毛
    重合計15.2公克），白色結晶14包經檢驗結果係第二級毒品
    安非他命（毛重合計22.8公克），有法務部調查局94年6月2
    2日調科字第200005561號、94年6月22日調科字第200005562
    號、94年7月5日調科字第200005599號各1紙附卷可稽，爰依
    毒品危害防制條例第18條第1項前段之規定，予以宣告沒收
    銷燬之。另扣案附表所示之物品係被告等所有，供販賣海洛
    因、安非他命所用之物，業據共同被告丁○○等供明在卷，
    爰依法宣告沒收之。至已使用過注射針筒1支、玻璃製吸食
    器1組、使用過注射針筒1支、含毒品殘渣夾鏈袋11只、未使
    用過注射針筒29支、已使用過注射針筒3支、安非他命吸食
    器1組、含毒品海洛因殘渣夾鏈袋10包、安非他命吸食器1組
    、未使用過注射針筒1支、注射針筒共計10支等物、注射針
    筒6支、空夾鏈袋6個、安非他命吸食器1組、針筒3支、分裝
    匙1支、空夾鏈袋5個、含毒品海洛因殘渣夾鏈袋1個，為被
    告等人吸食毒品之工具，並非直接供本案犯罪所用之物，爰
    不為沒收之諭知；再扣案之疑似一粒眠2粒、不明白色粉末3
    包（毛重4公克）、不明白色粉末6包（毛重11.8公克）、不
    明白色粉末1包（毛重2公克）、疑似大麻煙2支，並未送驗
    ；又白色粉末5包（毛重3.1公克），並未發現法定毒品成分
    ，此有法務部調查局94年7月5日調科字第200005599號鑑定
    通知書附卷足證，並無法證明與本案犯罪有關，亦不為沒收
    之諭知；扣案之現金新台幣4萬1千元，係於庚○○身上查獲
    ，應非本案犯罪所用之物，爰均不為沒收之諭知。
十、末查，雖被告等與證人供述販賣、購買之毒品次數及數量或
    有出入，此或係因時間已久記憶模糊所致，本院依罪疑惟輕
    之原則，認被告癸○○等販毒集團自94年2月起與甲○○等
    人販賣毒品海洛因、安非他命，至94年4月22日遭警查獲，
    依共同被告丁○○之供述每天約可交易毒品金額約新台幣1
    萬多元等語，依有利被告等人之方式計算販賣海洛因、安非
    他命一日之交易價格為10000元，販賣海洛因每日交易價客
    為5000元，販賣安非他命每日交易價格為5000元。依共犯罪
    責相同原則，從而被告癸○○與甲○○共同販賣毒品海洛因
    所得部分金額合計40萬5000元（5000元×（28＋31＋22）日
    )，【因甲○○於94年2月即加入, 即2月以28日計算,3 月以
    31日計算，4月以22日計】；至於被告癸○○與戊○○共同
    販賣毒品海洛因所得部分金額合計11萬5000元（5000元×（
    1＋22）日)，【因戊○○於94年3月底加入，即3月底以1日
    計算，4月則以22日計算】，被告癸○○與甲○○、戊○○
    販賣第二級毒品安非他命所得金額亦均與上開販賣海洛因相
    同。【子○○自94年4月10加入販賣毒品海洛因】，而於94
    年4月22日經警查獲，所得金額合計為6萬元（5000元×12日
    ），被告癸○○另於94年1月連續販賣第一級毒品海洛因予
    被告丁○○5次，每次1000元，共計5000元部分，應另對被
    告癸○○沒收，故被告癸○○部分販賣第一級毒品海洛因所
    得金額合計41萬元，販賣第二級毒品安非他命所得金額合計
    為40萬5000元。應依毒品危害防制條例第19條第1項之規定
    諭知沒收，如全部或一部不能沒收時，以其財產抵償之。又
    本院依被告甲○○、戊○○、子○○等人及另共同被告己○○、丙○○、丁○○加入癸○○販毒集團之時間計算分別販
    賣第一級毒品及第二級毒品所得結果均詳如主文所示。又另
    案共同被告己○○自94年4月起加入販毒集團，其販賣毒品
    海洛因、安非他命所得金額各為11萬元（5000元×22日）。
    及另案共同被告丙○○自94年4月7日加入位於台南縣永康市
    ○○○街47巷38號癸○○販賣毒品集團，其販賣毒品海洛因
    、安非他命所得金額各為7萬5千元（5000元（22日-7日））
    亦均應依毒品危害防制條例第19條第1項之規定諭知沒收，
    如全部或一部不能沒收時，以其財產抵償之。另為避免執行
    時發生重複沒收之情形，故各共同正犯之間係採連帶沒收主
    義（九十五年度台上字第一七八一號判決參照）。
十一、至被告癸○○是否另涉及無償轉讓第一級毒品海洛因及第二
    級毒品安非他命予共犯丁○○、甲○○、戊○○、子○○等
    人之犯行，應由檢察官另行偵辦，併予敘明。
據上論結，應依刑事訴訟法第369條第1項前段、第364條、第299
條第1項前段、毒品危害防制條例第4條第1項、第2項、第17條、
第18條第1項前段、第19條第1項，刑法第11條前段、第2條第1項
前段、第28條 (修正前)、第47條 (修正前)、第59條、第37條第
1項、第38條第1項第2款，第56條 (修正前)、第51條第4、5 款
(修正前)、64條第2項 (修正前)、第65條第2項 (修正前)，判決
如主文。
本案經檢察官李傳來到庭執行職務。
中　　華　　民　　國　　96　　年　  8　 　月　　29　　日
                  刑事第五庭  審判長法　官　楊明章
                                    法　官　戴勝利
                                    法　官　顏基典
以上正本證明與原本無異。
如不服本判決，應於收受本判決後十日內向本院提出上訴書狀。
其未敘述上訴理由者並得於提起上訴後十日內向本院補提理由書
狀（均須按他造當事人之人數附繕本）「切勿逕送上級法院」。
　　　　　　　　　　　　　　　　　　書記官  呂嘉文
中　　華　　民　　國　　96　　年　　8 　　月　　29　　日
【附錄論罪科刑法條全文】：
毒品危害防制條例第4條
製造、運輸、販賣第一級毒品者，處死刑或無期徒刑；處無期徒
刑者，得併科新臺幣 1 千萬元以下罰金。
製造、運輸、販賣第二級毒品者，處無期徒刑或 7 年以上有期徒
刑，得併科新臺幣 7 百萬元以下罰金。
製造、運輸、販賣第三級毒品者，處 5 年以上有期徒刑，得併科
新臺幣 5 百萬元以下罰金。
製造、運輸、販賣第四級毒品者，處 3 年以上 10 年以下有期徒
刑，得併科新臺幣 3 百萬元以下罰金。
製造、運輸、販賣專供製造或施用毒品之器具者，處 1 年以上 7
年以下有期徒刑，得併科新臺幣 1 百萬元以下罰金。
前五項之未遂犯罰之。
【附表】：
┌──┬──────┬───┬───────────┐
│編號│名     稱   │數  量│   用         途      │
├──┼──────┼───┼───────────┤
│ 一 │塑膠鏟子    │一支  │被告等所有，供販賣毒品│
│    │            │      │所用之物              │
├──┼──────┼───┼───────────┤
│ 二 │塑膠吸管製鏟│一支  │被告等所有，供販賣毒品│
│    │子          │      │所用之物              │
├──┼──────┼───┼───────────┤
│ 三 │毒品買賣交易│四張  │被告等所有，供販賣毒品│
│    │明細表      │      │所用之物              │
├──┼──────┼───┼───────────┤
│ 四 │塑膠吸管製鏟│八支  │被告等所有，供販賣毒品│
│    │子          │      │所用之物              │
├──┼──────┼───┼───────────┤
│ 五 │分裝毒品塑膠│二包  │被告等所有，供販賣毒品│
│    │吸管        │      │所用之物              │
├──┼──────┼───┼───────────┤
│ 六 │分裝夾鏈袋  │三包  │被告等所有，供販賣毒品│
│    │            │      │所用之物              │
├──┼──────┼───┼───────────┤
│ 七 │塑膠吸管製鏟│三支  │被告等所有，供販賣毒品│
│    │子          │      │所用之物              │
├──┼──────┼───┼───────────┤
│ 八 │空夾鏈袋    │一五○│被告等所有，供販賣毒品│
│    │            │個    │所用之物              │
├──┼──────┼───┼───────────┤
│ 九 │摩托羅拉牌手│一支  │被告等所有，供販賣毒品│
│    │機（含行動電│      │所用之物              │
│    │話號碼092720│      │                      │
│    │9934號SIM卡 │      │                      │
│    │）          │      │                      │
├──┼──────┼───┼───────────┤
│ 十 │記帳單      │三張  │被告等所有，供販賣毒品│
│    │            │      │所用之物              │
├──┼──────┼───┼───────────┤
│十一│記帳簿      │三本  │被告等所有，供販賣毒品│
│    │            │      │所用之物              │
├──┼──────┼───┼───────────┤
│十二│裝置毒品用鐵│一個  │被告等所有，供販賣毒品│
│    │盒          │      │所用之物              │
├──┼──────┼───┼───────────┤
│十三│ＮＯＫＩＡ手│一支　│被告等所有，供販賣毒品│
│    │機（行動電話│      │所用之物              │
│    │號碼00000000│      │                      │
│    │95號SIM卡） │      │                      │
└──┴──────┴───┴───────────┘
